【裁判字號】    96,訴,818
【裁判日期】    981106
【裁判案由】    偽造文書等
【裁判全文】
臺灣士林地方法院刑事判決               96年度訴字第818號
公  訴  人  臺灣士林地方法院檢察署
被      告  甲○○
                    （另案於臺灣雲林第二監獄執行中）
上列被告因偽造文書等案件，經檢察官提起公訴（96年度偵字第
7291號、第9026號）及移送併辦（96年度偵字第10892 號），被
告於準備程序中就被訴事實為有罪之陳述，經本院合議庭裁定依
簡式審判程序審理，並判決如下：
    主  文
甲○○犯如附表所示之罪，均累犯，各處及各減為如附表所示之
宣告刑暨沒收如附表所示之物。應執行有期徒刑陸月，如易科罰
金，以新臺幣壹仟元折算壹日。如附表應沒收之物欄所示之物均
沒收。
    事實及理由
一、本件犯罪事實及證據除引用檢察官起訴書（如附件）之記載
    外，就犯罪事實補充：被告甲○○前因違反毒品危害防制條
    例案件，經臺灣臺北地方法院於民國94年4 月8 日以93年度
    易字第1622號判決有期徒刑5 月確定，並於94年12月27日有
    期徒刑執行完畢（構成累犯）；另就證據補充：被告甲○○
    於本院準備程序及審理時之自白，核與起訴書所載其他證據
    相符，足見被告之自白與事實相符，本件事證明確，被告之
    犯行洵堪認定，應依法論科。
二、按國民身份證係證明身份之文件，而全民健康保險卡係被保
    險人參與全民健康保險，得以獲取醫療保健服務之資格證明
    ，均為刑法第212 條之特種文書，又國民身份證上「內政部
    印」之印文，係表示公務機關之資格及職務，依上揭說明，
    應屬刑法第218 條之公印文。而偽造公印文，刑法第218 條
    既有獨立處罰之規定，且較刑法第212 條之處罰為重，偽造
    刑法第212 條之文書同時偽造公印文者，為牽連犯，應論以
    刑法第218 條處刑較重之偽造公印文罪，司法院大法官會議
    釋字第82號解釋及院解字第3020號解釋著有明文。被告甲○○與同案曾希哲、丙○○就附表編號1 偽造「乙○○」國民
    身份證之行為，係於95年7 月1 日刑法修正條文施行後，修
    正後刑法第55條已刪除牽連犯之規定，依上開說明，偽造刑
    法第212 條之特種文書同時偽造公印文者，似應就所犯二罪
    分論併罰。惟行使偽造特種文書之行為與偽造公印文行為具
    有先後緊密關係，依一般社會觀念，偽造公印文應屬低度行
    為，行使偽造特種文書則屬高度行為，然偽造公印文罪之法
    定刑又較行使偽造特種文書罪之法定刑重，職是，應依吸收
    犯之法理，以行使偽造特種文書為輕罪，為偽造公印文之重
    罪所吸收，論以重罪之偽造公印文罪。核被告甲○○就附表
    編號1 所為，係犯刑法第218 條第1 項之偽造公印文罪；就
    附表編號2 所為，係犯刑法第216 條、第212 條之行使偽造
    特種文書罪；就附表編號3 所為，係犯刑法第216 條、第21
    0 條之行使偽造私文書罪。被告偽造署押之行為，為偽造私
    文書之階段行為；偽造私文書及偽造特種文書之行為，為其
    後行使之高度行為所吸收，均不另論罪。被告甲○○與同案
    曾希哲、丙○○就附表編號1 至編號3 之犯罪行為，有犯意
    聯絡及行為分擔，均為共同正犯。被告甲○○所犯上開各罪
    ，其犯意各別，行為互殊，應分論併罰。被告有如犯罪事實
    欄所載前科執行情形，此有臺灣高等法院被告前案紀錄表在
    卷可憑，其於前案有期徒刑執行完畢後5 年內，故意再犯如
    附表編號1 至編號3 所示有期徒刑以上之本罪，均為累犯，
    應分別依法加重其刑。公訴意旨雖未敘及被告甲○○偽造「
    乙○○」國民身份證上「內政部印」公印文之犯行，然此部
    分犯行與前開論罪科刑部分，有吸收犯之實質上一罪關係，
    應為起訴效力所及，本院自得併予審究。至於臺灣士林地方
    法院檢察署檢察官併案審理之96年度偵字第10892 號案件，
    與本件起訴事實相同，核屬同一案件，本院得併予審理。爰
    審酌被告為圖一己私利，以非法獲取並偽造他人之身份證件
    及全民健康保險卡，假冒他人名義向銀行申請開設帳戶使用
    ，造成被害人之損失及銀行對於客戶業務管理之正確性、戶
    籍機關對國民身份證件與中央健康保險局對全民健康保險卡
    管理及核發業務之正確性，惡性非輕，惟斟酌被告犯罪之動
    機、手段及其目的，以及被告犯罪後坦承犯行之態度，並參
    酌其生活狀況、智識程度等一切情狀，就被告所犯上開各罪
    ，分別量處如主文所示之刑，並定其應執行刑，併諭知易科
    罰金折算標準，以示儆懲。又被告所犯各罪之犯罪時間均在
    96年4 月24日以前，被告所犯之罪合於中華民國96年罪犯減
    刑條例第2 條第1 項第3 款之規定，均減其宣告刑2 分之1
    ，並諭知易科罰金之折算標準及定應執行之刑。
三、如附表應沒收之物欄所示偽造之公印文、署押、印章，不問
    屬於犯人與否，均應依刑法第219 條規定予以宣告沒收。扣
    案行動電話1 支（含門號0000000000號SIM 卡1 張），為同
    案丙○○所有供本件犯罪所用之物，業據被告供明在卷，依
    刑法第38條第1 項第2 款規定宣告沒收。
據上論斷，應依刑事訴訟法第273 條之1 第1 項、第299 條第1
項前段、第310 條之2 、第454 條第2 項，刑法第28條、第218
條第1 項、第216 條、第210 條、第212 條、第219 條、第47條
第1 項、第41條第1 項前段、第38條第1 項第2 款、第51條第5
款，刑法施行法第1 條之1 ，中華民國96年罪犯減刑條例第2 條
第1 項第3 款、第7 條，判決如主文。
本案經檢察官王巧玲到庭執行職務。
中    華    民    國    98    年    11    月    6    日
                  刑事第七庭法  官  高雅敏
以上正本證明與原本無異。
如不服本判決，應於收受送達後10日內向本院提出上訴書狀，其
未敘述上訴之理由者並得於提起上訴後20日內向本院補提理由書
（均須按他造當事人之人數附繕本）「切勿逕送上級法院」。
                            書記官  陳映羽
中    華    民    國    98    年    11    月    11    日
附錄本案論罪科刑法條：
刑法第210條
偽造、變造私文書，足以生損害於公眾或他人者，處 5 年以下有
期徒刑。
刑法第212條
偽造、變造護照、旅券、免許證、特許證及關於品行、能力服務
或其他相類之證書、介紹書，足以生損害於公眾或他人者，處1
年以下有期徒刑、拘役或3 百元以下罰金。
刑法第216 條
行使第210 條至第215 條之文書者，依偽造、變造文書或登載不
實事項或使登載不實事項之規定處斷。
刑法第218條
偽造公印或公印文者，處 5 年以下有期徒刑。
盜用公印或公印文足以生損害於公眾或他人者，亦同。
附表：
 ┌──┬───┬────┬────┬─────┬────┬─────┬────────────┐
 │編號│時間  │共  犯  │犯罪行為│所犯法條  │主文    │宣告刑及減│應沒收之物              │
 │    │      │        │        │          │        │得之刑    │                        │
 ├──┼───┼────┼────┼─────┼────┼─────┼────────────┤
 │ 一 │95年7 │曾希哲、│以貼有朱│刑法第218 │共同犯偽│甲○○處有│(1)「內政部印」公印文1枚 │
 │    │月1 日│丙○○、│維鈞照片│條、第28條│造公印文│期徒刑伍月│(2)扣案行動電話1 支（含門│
 │    │至同年│甲○○  │，而偽造│          │罪      │，如易科罰│  號0000000000號SIM 卡1 │
 │    │月3 日│        │「乙○○│          │        │金，以新臺│  張）                  │
 │    │間某日│        │」名義之│          │        │幣壹仟元折│                        │
 │    │      │        │國民身分│          │        │算壹日，減│                        │
 │    │      │        │證      │          │        │為有期徒刑│                        │
 │    │      │        │        │          │        │貳月又拾伍│                        │
 │    │      │        │        │          │        │日，如易科│                        │
 │    │      │        │        │          │        │罰金，以新│                        │
 │    │      │        │        │          │        │臺幣壹仟元│                        │
 │    │      │        │        │          │        │折算壹日。│                        │
 │    │      │        │        │          │        │          │                        │
 │    │      │        │        │          │        │          │                        │
 │    │      │        │        │          │        │          │                        │
 │    │      │        │        │          │        │          │                        │
 │    │      │        │        │          │        │          │                        │
 ├──┼───┼────┼────┼─────┼────┼─────┼────────────┤
 │ 二 │95年7 │曾希哲、│推由朱維│刑法第216 │共同犯行│甲○○處有│扣案行動電話1 支（含門號│
 │    │月4日 │丙○○、│鈞冒用「│條、第212 │使偽造特│期徒刑月│0000000000號SIM 卡1張   │
 │    │      │甲○○  │乙○○」│條、第28條│種文書罪│，如易科罰│）                      │
 │    │      │        │名義，以│          │        │金，以新臺│                        │
 │    │      │        │健保卡遺│          │        │幣壹仟元折│                        │
 │    │      │        │失為由，│          │        │算壹日，減│                        │
 │    │      │        │持偽造之│          │        │為有期徒刑│                        │
 │    │      │        │「乙○○│          │        │壹月又拾伍│                        │
 │    │      │        │」身分證│          │        │日，如易科│                        │
 │    │      │        │向健保局│          │        │罰金，以新│                        │
 │    │      │        │行使申請│          │        │臺幣壹仟元│                        │
 │    │      │        │補發健保│          │        │折算壹日。│                        │
 │    │      │        │卡。    │          │        │          │                        │
 ├──┼───┼────┼────┼─────┼────┼─────┼────────────┤
 │ 三 │95年7 │曾希哲、│推由朱維│刑法第216 │共同犯行│甲○○處有│(1)上海商業儲蓄銀行新店分│
 │    │月6日 │丙○○、│鈞冒用「│條、第210 │使偽造私│期徒刑陸月│  行（帳號：000000000000│
 │    │      │甲○○  │乙○○」│條、第28條│文書利罪│，如易科罰│  43號）新臺幣存款開戶及│
 │    │      │        │名義，向│          │        │金，以新臺│  各項服務申請書上偽造之│
 │    │      │        │銀行申請│          │        │幣壹仟元折│  「乙○○」之署押2 枚、│
 │    │      │        │開設帳戶│          │        │算壹日，減│  印文3 枚              │
 │    │      │        │        │          │        │為有期徒刑│(2)上海商業儲蓄銀行新店分│
 │    │      │        │        │          │        │月，如易│  行（帳號：000000000000│
 │    │      │        │        │          │        │科罰金，以│  43號）活期儲蓄存款印鑑│
 │    │      │        │        │          │        │新臺幣壹仟│  卡上偽造之「乙○○」署│
 │    │      │        │        │          │        │元折算壹日│  押1 枚、印文2 枚      │
 │    │      │        │        │          │        │。        │(3)上海商業儲蓄銀行新店分│
 │    │      │        │        │          │        │          │  行（帳號：000000000000│
 │    │      │        │        │          │        │          │  43號）密碼通知書上偽造│
 │    │      │        │        │          │        │          │  之「乙○○」之署押2枚 │
 │    │      │        │        │          │        │          │  、印文1枚             │
 │    │      │        │        │          │        │          │(4)華南商業銀行忠興分行（│
 │    │      │        │        │          │        │          │  帳號：000000000000號）│
 │    │      │        │        │          │        │          │  存款戶約定書上偽造之「│
 │    │      │        │        │          │        │          │  乙○○」之署押3 枚、印│
 │    │      │        │        │          │        │          │  文3 枚                │
 │    │      │        │        │          │        │          │(5)華南商業銀行忠興分行（│
 │    │      │        │        │          │        │          │  帳號：000000000000號）│
 │    │      │        │        │          │        │          │  活期儲蓄存款印鑑卡上偽│
 │    │      │        │        │          │        │          │  造之「乙○○」之署押1 │
 │    │      │        │        │          │        │          │  枚、印文1枚           │
 │    │      │        │        │          │        │          │(6)扣案行動電話1 支（含門│
 │    │      │        │        │          │        │          │  號0000000000號SIM 卡1 │
 │    │      │        │        │          │        │          │  張）                  │
 │    │      │        │        │          │        │          │(7)扣案偽造之「乙○○」印│
 │    │      │        │        │          │        │          │  章1 顆                │
 └──┴───┴────┴────┴─────┴────┴─────┴────────────┘


司法院資訊處製作；財團法人民間司法改革基金會備份。
